臺灣桃園地方法院刑事判決　　　　　　　 94年度訴字第366號
公　訴　人　臺灣桃園地方法院檢察署檢察官
被　　　告　乙○
指定辯護人　本院公設辯護人甲○○
上列被告因毒品危害防制條例案件，經檢察官提起公訴（93年度
偵字第10319 號），本院判決如下：
    主  文
乙○販賣第二級毒品，處有期徒刑貳年拾月。扣案之含第二級毒
品甲基安非他命及MDMA成份之綠色圓形錠伍顆、含MDMA成分之黃
色圓形錠貳拾伍顆、含第三級毒品愷他命成分之棕色粉末拾瓶（
實稱毛重貳壹點玖壹公克，含外包裝拾個塑膠瓶）及土黃色粉
末柒瓶（實稱毛重壹點壹零貳公克，含外包裝7 個塑膠瓶）、
含第四級毒品硝甲西泮、硝西泮成分之粉紅色圓形錠拾陸顆，
均沒收銷燬之。扣案之用以裝放第三級毒品愷他命棕色粉末拾瓶
之塑膠袋壹只沒收。
    事  實
一、乙○明知安非他命、MDMA為毒品危害防制條例第2 條第2 項
    項第2 款所規定之第2 級毒品，愷他命為該條例第2 條第2
    項第3 款所規定之第3 級毒品，而硝甲西泮、硝西泮則為該
    條例第2 條第2 項第4 款所規定之第4 級毒品，均不得非法
    持有及販賣。於民國93年6 月20日晚間9 時40分許前某時，
    竟萌生購買第二級毒品安非他命、MDMA及第三級毒品愷他命
    、第四級毒品硝甲西泮、硝西泮轉售以獲其間價差利益之販
    賣犯意，在桃園縣桃園市○○路366 號6 樓「世紀舞廳」，
    以新台幣（下同）2 萬元之代價，同時向姓名年籍不詳之人
    購得含甲基安非他命及MDMA成分之綠色圓形錠7 顆（一面有
    EVA 字樣，經取樣部分檢驗用罄餘5 顆）、含MDMA成分之黃
    色圓形錠27顆（一面有LV圖案，經取樣部分檢驗用罄餘25顆
    ）、含愷他命成分之棕色粉末10瓶（實稱毛重21.391公克，
    含外包裝10個塑膠瓶及1 只塑膠袋）、土黃色粉末7 瓶（實
    稱毛重13.102公克，含外包裝7 個塑膠瓶）及含硝甲西泮、
    硝西泮成分之淺粉紅色圓形錠37顆（一面有5 字樣，經取樣
    部分檢驗用罄餘36顆）後，即置於其隨身攜帶之黑色斜背之
    背包內，擬伺機轉售牟利。嗣於同日（6 月20日）晚間9 時
    40分許，桃園縣政府警察局桃園少年隊員警許百助會同2 名
    員警，前往上開世紀舞廳進行例行性盤檢，在該舞廳門口見
    乙○身上斜背1 黑色背包與幾名青少年攀談，且乙○見許百
    助等3 名員警前來隨即有欲離去之意，認其形跡可疑，遂上
    前盤問乙○，乙○在未被有偵查犯罪職權之機關或公務員發
    覺其為犯人前，即自動將其背包打開並取出部分前開含安非
    他命、MDMA、愷他命、硝甲西泮、硝西泮成分之毒品，而不
    逃避接受裁判，經警確認乙○所攜帶者係毒品後，即將乙○
    帶回警局，當場在乙○背包內扣得上開含甲基安非他命及MD
    MA成分之綠色圓形錠7 顆（一面有EVA 字樣，經取樣部分檢
    驗用罄餘5 顆）、含MDMA成分之黃色圓形錠27顆（一面有LV
    圖案，經取樣部分檢驗用罄餘25顆）、含愷他命成分之棕色
    粉末10瓶（實稱毛重21.391公克，含外包裝10個塑膠瓶及1
    只塑膠袋）、土黃色粉末7 瓶（實稱毛重13.102公克，含外
    包裝7 個塑膠瓶）及含硝甲西泮、硝西泮成分之淺粉紅色圓
    形錠37顆（一面有5 字樣，經取樣部分檢驗用罄餘36 顆）
    ，始查悉上情。
三、案經桃園縣政府警察局移送台灣桃園地方法院檢察署檢察官
    偵查起訴。
    理  由
一、訊據被告乙○固坦承其有於上開時、地，以2 萬元之代價在
    桃園市世紀舞廳向姓名年籍不詳之人同時購入前開扣案含安
    非他命、MDMA、愷他命、硝甲西泮、硝西泮成分等毒品，嗣
    為警查獲，而扣得上開毒品等情不諱，但矢口否認其有販賣
    毒品安非他命、MDMA、愷他命、硝甲西泮、硝西泮之犯罪事
    實，並辯稱：其以2 萬元之代價向不詳姓名之人所購入之前
    開毒品，乃全數都要供自己施用，其之所以會一次購入扣案
    毒品，是因為大量購買價格較便宜，其並無轉售賺取差價牟
    利之犯意云云。
二、惟查：
  (一)本件係桃園縣政府警察局桃園少年隊員警許百助等3 人，於
    93年6 月20日晚間17時30分許，在上開世紀舞廳進行例行性
    盤檢，而在該舞廳門口見被告乙○身上斜背1 黑色背包與幾
    名青少年攀談，且見許百助等3 名員警前來隨即有欲離去之
    意，而認其形跡可疑，遂上前盤查，被告即自動將其背包打
    開並取出部分前開含安非他命、MDMA、愷他命、硝甲西泮、
    硝西泮成分之毒品供許百助警員觀覽，經許百助確認被告所
    攜帶者係毒品後，即將被告乙○帶回警局，並當場在其背包
    內扣得上開含甲基安非他命及MDMA成分之綠色圓形錠7 顆、
    含MDMA成分之黃色圓形錠27顆、含愷他命成分之棕色粉末10
    瓶、土黃色粉末7 瓶及含硝甲西泮、硝西泮成分之淺粉紅色
    圓形錠37顆乙節，業據證人許百助於本院審理時證述明確（
    見本院94年8 月9 日審判筆錄），此為被告所不否認，被告
    並坦認前開扣案之含甲基安非他命、MDMA、愷他命、硝甲西
    泮、硝西泮成分之錠丸及粉末均係伊所有等情不諱，此外，
    復有扣押筆錄、桃園政府警察局扣押物品目錄表各1 份、扣
    案物品照片2 幀在卷可稽（見偵查卷第7 、8 、9 頁）。再
    扣案之錠丸71顆及粉末17瓶，經送行政院衛生署管制藥品管
    理局鑑驗結果，認綠色圓形錠7 顆（一面有EVA 字樣，經取
    樣部分檢驗用罄餘5 顆）均含甲基安非他命及MDMA成分；黃
    色圓形錠27顆（一面有LV圖案，經取樣部分檢驗用罄餘25顆
    ）均含MDMA成分；棕色粉末10瓶（實稱毛重21.391公克，含
    外包裝10個塑膠瓶及1 只塑膠袋）、土黃色粉末7 瓶（實稱
    毛重13 .102 公克，含外包裝7 個塑膠瓶）均含愷他命成分
    ；淺粉紅色圓形錠37顆（一面有5 字樣，經取樣部分檢驗用
    罄餘36顆）均含硝甲西泮、硝西泮成分，有該局管檢字第09
    30007956號檢驗成績書及93年9 月21日管檢字第0930007956
    號函各1 份在卷可憑（見偵查卷第33至35頁）。依上所述，
    足徵前述扣案之第二級毒品安非他命、MDMA及第三級毒品愷
    他命、第四級毒品硝甲西泮、硝西泮均係被告所持有，洵足
    認定。
  (二)被告雖辯稱其所購入之前開安非他命、MDMA、愷他命、硝甲
    西泮、硝西泮等毒品，係要供己施用，並無販賣之犯意云云
    。但查，被告為警查獲前施用毒品之數量，依被告於警詢及
    本院審理時所供：安非他命並沒有施用，MDMA每次吞服1 至
    2 顆，2 、3 天用1 次，愷他命每次施用3 至4 瓶，也是2
    、3 天用1 次，硝甲西泮（即一粒眠）每次用量3 至4 顆，
    沒有每天用乙節明確（見偵查卷第5 頁、本院94年7 月6日
    、7 月19日筆錄），顯見被告為警查獲前，其本身對於MDMA
    、愷他命、硝甲西泮、硝西泮等毒品之需求量顯非甚鉅，而
    本案所查獲之毒品含甲基安非他命及MDMA成分之綠色圓形錠
    有7 顆，含MDMA成分之黃色圓形錠有27顆，含愷他命成分粉
    末有17瓶，含硝甲西泮、硝西泮成分之淺粉紅色圓形錠有37
    顆，則依上開被告所稱施用毒品之用量，保守估計MD MA 可
    供其施用2 月以上，愷他命及硝甲西泮、硝西泮可供其施用
    數十天所需，應可認定。由此足見被告一次購入遭查獲扣案
    之毒品數量及種類，已遠超出其平日所需施用量。且被告以
    2 萬元之代價一次購入前開毒品自有資金成本之壓力，而被
    告本身並非財力闊綽之人，此由被告於警訊時自承為警查獲
    當時係無業狀態至明（見偵查卷第5 頁），則被告在無業之
    情況下花費高達2 萬元之資，全數持以購買毒品，一次大量
    購買扣案顯已遠逾己需，囤積足供其數月至數十天用量所需
    之前開扣案毒品，若謂全數係備供自己施用，顯與相對於一
    般單純施用毒品者，通常係以酌己資力狀況，分次購買少量
    毒品施用，待用盡時再行購入為之常情相違，被告辯稱扣案
    之毒品均屬供其本身施用云云，顯與常情有違，已難認被告
    係基於單純施用之目的而持有扣案之安非他命、MDMA、愷他
    命、硝甲西泮、硝西泮等毒品。抑且，被告既自承為警查獲
    時甫自不詳姓名之人以2 萬元代價購得上開安非他命、MDMA
    、愷他命、硝甲西泮、硝西泮等毒品，則被告既已冒違法之
    風險，購入上開種類及數量甚多之毒品，衡情為免遭警查緝
    而有全數毒品遭沒收之虞，被告自應儘快將上開毒品攜回藏
    放僅攜帶足供己施用之量外出即可，焉有在購入前開大量且
    種類多樣之毒品後仍隨身攜帶並滯留在猶屬易遭警臨檢查緝
    之舞廳徒增風險之理？據此已見被告向該姓名年籍不詳之人
    同時購得上開多樣且遠逾己需用量之扣案毒品，當必另有所
    圖。佐以證人許百助於本院審理時所證查獲當日被告身背黑
    色背包站在舞廳門口前與幾名青少年攀談，此種打扮在數據
    上顯示即在舞廳販賣毒品之藥頭，因為在舞廳習慣上舞客是
    不能帶包包出入等情狀觀之，益徵被告係以低價購入扣案之
    第二級毒品安非他命、MDMA、第三級毒品愷他命及第四級毒
    品硝甲西泮、硝西泮之際，擬欲伺機尋找買主轉售，至為明
    顯。被告辯稱伊購入上開毒品係全數供己施用並無販賣之意
    云云，核屬避就之詞，洵難信實。
　(三)按本件因被告否認上開販賣犯行，致無從詳細查悉其販賣扣
　  案安非他命、MDMA、愷他命、硝甲西泮、硝西泮之實際利得
    與價差，惟按販賣毒品係違法行為，非可公然為之，亦無公
    定之價格，不論任何包裝，均可任意分裝增減分量，而每次
    買之價量，亦可能隨時依雙方間之關係深淺、資力、需求量
    及對行情之認知、來源是否充裕、查緝是否嚴緊，購買者被
    查獲時供述購買對象之可能性風險之評估等，因而異其標準
    ，並機動調整，非可一概而論，販賣之利得除經坦承犯行或
    價量俱臻明確外，委難察得實情，販賣之人從價差或量差中
    牟利方式雖異，其意圖營利之非法販賣行為則一，是除非別
    有事證，足認係按同一價量委買、轉售或無償贈與，確未牟
    利外，尚難執此遽認非法販賣之證據有所未足，致使知過坦
    承者難辭重典，飾辭否認者反得僥倖，而失情理之平。再參
    酌毋論係第二級毒品安非他命、MDMA、第三級毒品愷他命、
    第四級毒品硝甲西泮、硝西泮，均係物稀價昂，取得不易，
    且此等交易為政府懸為嚴予取締之犯罪，苟無利可圖，應無
    甘冒被查緝法辦重刑之危險，平白無端義務為該買賣之工作
    ，是其販入之價格必較售出之價格低廉，而有從中賺取買賣
    差價牟利之意圖，應屬合理之認定。以本件而論，被告於警
　　訊時既自承為警查獲當時無業，正在找工作，顯見被告即非
  　財力闊綽之人，卻以高達2 萬元之代價向不詳姓名年籍之人
    購入上開扣案毒品，自有資金成本之壓力，則茍無利得，被
    告又豈有甘冒重典，而以原價買賣上開毒品之理，足見被告
    販入上開毒品之價格必較所販出之價格低廉，而有從中賺取
    差價牟利之營利意圖至為灼然。
  (四)末按販賣毒品罪，並不以販入後復行賣出為必要，只須以營
    利為目的，將毒品販入或賣出，有一於此，其犯罪即告成立
    ，此與意圖販賣而非法持有毒品罪，乃指意圖販賣而販入以
    外之原因而持有，嗣持有後始意圖販賣者，迥然不同（此有
    最高法院91年度台上字第2048號判決意旨可資參照）。被告
    在上開時、地向姓名、年籍不詳之人販入扣案之第二級毒品
    安非他命及MDMA綠色圓形錠7 顆（一面有EVA 字樣，經取樣
    部分檢驗用罄餘5 顆）、黃色圓形錠27顆（一面有LV圖案，
    經取樣部分檢驗用罄餘25顆）、第三級毒品愷他命棕色粉末
    10瓶（實稱毛重21.391公克，含外包裝10個塑膠瓶及1 只塑
    膠袋）、土黃色粉末7 瓶（實稱毛重13.102公克，含外包裝
    7 個塑膠瓶）及第四級毒品硝甲西泮、硝西泮之淺紅色圓形
    錠37顆（一面有5 字樣，經取樣部分檢驗用罄餘36顆）之初
    ，既已有轉售從中牟利之意圖，已如前述，是被告基於營利
    之目的販入上開毒品，則其販賣第二、三、四級毒品之犯行
    業經完成，已然成立，縱其販入後未及賣出前，即為警查獲
    ，亦無礙於該罪之成立。
 (五)綜上所陳，本案事證明確，被告犯行洵堪認定，應依法論科
   。
三、核被告乙○所為，係犯毒品危害防制條例第4 條第2 項、第
    3 項、第4 項之販賣第二級毒品罪、販賣第二級毒品罪及販
    賣第四級毒品罪。又被告因販賣而持有毒品安非他命、MDMA
 　 、愷他命、硝甲西泮、硝西泮之低度行為，應為販賣之高度
    行為所吸收，不另論罪。被告以一販入行為而觸犯前開三罪
    名，為想像競合犯，應從一重依販賣第二級毒品罪處斷。檢
    察官起訴認被告係犯意圖販賣而持有第二、三、四級毒品罪
    嫌，起訴法條顯有未洽，惟起訴之基本社會事實與本院之認
    定相同，是本院自得變更起訴法條，併此敘明。按「刑法第
    62 條 所謂自首，祇以犯人在其犯罪未發覺前，向該管公務
    員自承犯罪而受裁判為已足」，最高法院著有30年上字第14
    0 號判例可資參照。而依證人即警員許百助於本院審理時證
    稱：「93年6 月20當天我們少年隊到世紀舞廳做歷行性盤檢
    ，是3 人1 組，坐電梯上去到6 樓世紀舞廳的門口，在門口
    作目視性的掃瞄，結果看到被告身上背著一個黑色斜背包，
    ，這種打扮數據上顯示是在舞廳販賣毒品的藥頭，．．．我
    們覺得他形跡可疑，就上前出示證件盤查，經過他的同意，
    他自己從包包把東西拿出來，就是那些扣案的毒品．．我們
    確認包包裡面有毒品就把被告帶回去少年隊」等語（見本院
    94年8 月9 日審判筆錄），可證，警員逮捕被告係因在世紀
    舞廳進行例行性盤檢，因見被告站在舞廳門口形跡可疑始上
    前盤查，且被告於警員盤查時，即主動交出毒品，斯時警員
    並不知被告身上確有毒品（即不知被告犯罪），更不知被告
    涉有販賣毒品之事，故被告上開主動交出毒品之行為，自符
    合刑法第62條前段之規定，應依該規定減輕其刑。審酌被告
    為牟一己私利，罔視禁令，戕害政府禁毒及維護國人身心健
    康之政策，與其犯罪之手段，犯罪所生之危害，扣得毒品之
    數量及種類，及犯罪後態度等一切情狀，量處如主文所示之
    刑。
四、扣案之綠色圓形錠5 顆（一面有EVA 字樣）、黃色圓形錠25
    顆（一面有LV圖案）、棕色粉末10瓶（實稱毛重21.391公克
    ，含外包裝10個塑膠瓶已無法與毒品析離）、土黃色粉末7
    瓶（實稱毛重13.102公克，含外包裝7 個塑膠瓶已無法與毒
    品析離）、淺粉紅色圓形錠36顆（一面有5 字樣），為查獲
    之第二、三、四級毒品，業如前述，應依毒品危害防制條例
    第18條第1 項前段規定沒收銷燬之；另各經取樣之綠色圓形
    錠2 顆、黃色圓形錠2 顆、淺粉紅色圓形錠1 顆，業經檢驗
    用罄而滅失，爰不就此為沒收銷燬之諭知。另扣案之用以裝
    放前開第三級毒品愷他命棕色粉末10瓶所用之塑膠袋1 只，
    係被告所有，業據被告供陳甚明，而該塑膠袋為被告裝放前
    開含愷他命成分之棕色粉末10瓶俾便攜持備供販賣第三級毒
    品愷他命之用，為被告供其販賣第三級毒品所用之物，應依
    同條例第19條第1 項規定，併予宣告沒收。又前述各物既均
    扣案，即無全部或一部不能沒收之問題，自毋庸依同條項規
    定諭知如全部或一部分不能沒收時，追徵其價其價額之必要
    ，併此敘明。
據上論斷，應依刑事訴訟法第299 條第1 項前段、第300 條，毒
品危害防制條例第4 條第2 項、第3 項、第4 項、第18條第1 項
前段、第19條第1 項，刑法第11條、第55條、第62條前段，判決
如主文。
本案經檢察官徐則賢到庭執行職務。
中　　華　　民　　國　　94　　年　　8 　　月　　23　　日
　　　　　　　　　台灣桃園地方法院刑事第七庭
　　　　　　　　　　　審判長法　官  孫惠琳
　　　　　　　　　　　　　　法　官　劉為丕
　　　　　　　　　　　　　  法　官　林惠霞
以上正本證明與原本無異。
如不服本判決，應於收受送達後10日內向本院提出上訴書狀。
                            書記官　陳恩如
中　　華　　民　　國　　94　　年　　8 　　月　　23　　日
附錄本案論罪科刑法條全文
毒品危害防制條例第4 條
製造、運輸、販賣第一級毒品者，處死刑或無期徒刑；處無期徒
刑者，得併科新臺幣一千萬元以下罰金。
製造、運輸、販賣第二級毒品者，處無期徒刑或七年以上有期徒
刑，得併科新臺幣七百萬元以下罰金。
製造、運輸、販賣第三級毒品者，處五年以上有期徒刑，得併科
新臺幣五百萬元以下罰金。
製造、運輸、販賣第四級毒品者，處三年以上十年以下有期徒刑
，得併科新臺幣三百萬元以下罰金。
製造、運輸、販賣專供製造或施用毒品之器具者，處一年以上七
年以下有期徒刑，得併科新臺幣一百萬元以下罰金。
前五項之未遂犯罰之。
